【裁判字號】    96,訴,1103
【裁判日期】    970416
【裁判案由】    違反毒品危害防制條例
【裁判全文】
臺灣嘉義地方法院刑事判決              96年度訴字第1103號
公  訴  人  臺灣嘉義地方法院檢察署檢察官
被      告  乙○○
                    （
選任辯護人  張蓁騏律師
上列被告因違反毒品危害防制條例案件，經檢察官提起公訴（九
十六年度偵字第八六七二號），本院判決如下：
    主  文
乙○○販賣第二級毒品，累犯，處有期徒刑玖年，販賣第二級毒
品所得新臺幣伍佰元沒收之，如全部或一部不能沒收時，以其財
產抵償之，扣案附表一編號一所示之物沒收；又販賣第二級毒品
，累犯，處有期徒刑玖年，販賣第二級毒品所得新臺幣伍佰元沒
收之，如全部或一部不能沒收時，以其財產抵償之；又施用第二
級毒品，累犯，處有期徒刑陸月，扣案附表一編號二甲基安非他
命陸包均沒收銷燬之，附表一編號三至編號八所示之物均沒收；
又施用第一級毒品，累犯，處有期徒刑玖月，扣案附表一編號六
至編號十所示之物均沒收。應執行有期徒刑壹拾柒年，販賣第二
級毒品所得新臺幣壹仟元均沒收之，如全部或一部不能沒收時，
以其財產抵償之，扣案附表一編號二甲基安非他命陸包均沒收銷
燬之，附表一編號一、附表一編號三至編號十所示之物均沒收。
    事  實
一、乙○○前於民國九十年間，因施用毒品案件，經本院以八十
    九年度毒聲字第一九０八號裁定令入戒治處所強制戒治，於
    九十年十二月二十八日執行完畢。又因施用第一級、第二級
    毒品案件，經本院以九十四年度訴字第二七一號判決判處有
    期徒刑九月、六月確定，復因詐欺、竊盜案件，分別經本院
    以九十四年度嘉簡字第一二八六號判決、九十四年度易字第
    三四五號判決判處有期徒刑四月、九月確定，上揭四罪經本
    院裁定應執行有期徒刑二年確定，於九十六年五月十五日假
    釋出監，九十六年七月二十一日假釋期滿未經撤銷，以已執
    行完畢論。
二、乙○○明知安非他命係毒品危害防制條例第二條第一項第二
    款所列之第二級毒品，不得持有、販賣，竟分起販賣第二級
    毒品安非他命以營利之犯意：(一)於九十六年八月十五日下午
    四時許，以其使用內裝0000000000號SIM卡，如附表一編號
    一所示之行動電話作為聯絡工具，於甲○○以持用之000000
    0000號行動電話與之聯絡表示購買毒品後，乙○○即於當日
    下午某時在其嘉義縣中埔鄉瑞豐村瑞豐六號住處，以新台幣
    （下同）五百元之代價，販賣第二級毒品安非他命一包與甲
    ○○。(二)另於九十六年八月二十九日晚間七時許，甲○○至
    乙○○嘉義市民生社區之居所內表示購買安非他命，乙○○
    即以新台幣（下同）五百元之代價，再次販賣第二級毒品甲
    基安非他命一包與甲○○。
三、乙○○另基於施用第二級毒品甲基安非他命之犯意，於九十
    六年十一月一日上午八時許，在嘉義縣中埔鄉瑞豐村瑞豐六
    號住處，以將第二級毒品甲基安非他命放在玻璃吸食器內，
    以火燒烤吸食甲基安非他命煙霧之方式，施用第二級毒品甲
    基安非他命一次；乙○○於施用上揭甲基安非他命完畢後，
    另於同日上午某時許，基於施用第一級毒品海洛因之犯意，
    在上揭住處內，以將海洛因摻水使用針筒注射之方式，施用
    第一級毒品海洛因一次。
四、嗣於九十六年十一月一日中午十二時許，為警持搜索票在其
    嘉義縣中埔鄉瑞豐村瑞豐六號住處搜索查獲，並扣得附表一
    編號二之第二級毒品甲基安非他命六小包（驗前淨重合計三
    點０三七公克，驗後淨重合計三點０二五公克，每包重量詳
    如附表一編號二所載），以及附表一編號一、編號三至編號
    十、附表二所示之物，而於同日下午四時三十分許採集乙○
    ○尿液送驗，結果呈嗎啡陽性反應及甲基安非他命陽性反應
    ，始查悉上情。
五、案經嘉義市警察局移送臺灣嘉義地方法院檢察署檢察官偵查
    起訴。
    理  由
壹、證據能力部分：
  (一)查被告乙○○及其辯護人抗辯檢察官所提出之證人甲○○警
    詢時之證述，乃被告以外之人於審判外之言詞陳述，無證據
    能力。按被告以外之人於檢察事務官、司法警察官或司法警
    察調查中所為之陳述，與審判中不符時，其先前之陳述具有
    較可信之特別情況，且為證明犯罪事實存否所必要者，得為
    證據，刑事訴訟法第一百五十九條之二定有明文。查證人甲
    ○○警詢時所為之陳述，固屬被告以外之人於審判外之言詞
    陳述，然證人甲○○於警詢時明確指證其向被告購買第二級
    毒品安非他命之事實，與其於本院審理時所為之證述內容翻
    稱僅係與被告合資購買等情顯有歧異，而證人甲○○作為購
    買毒品者，其上開證詞顯為證明本件被告有無販賣第二級毒
    品事實存否所必要。再證人甲○○於九十六年十月十七日、
    同年十一月一日、同年十二月二十日，由員警製作筆錄，上
    揭筆錄均係採一問一答方式製作，並由員警一人詢問、一人
    製作筆錄，復無被告在旁干擾，此觀諸警詢筆錄記載方式即
    明，且證人甲○○於本院證稱製作警詢筆錄時，員警並無影
    響其陳述、無教導情形等語。再對照證人甲○○於九十七年
    四月二日審理期日到庭接受交互詰問及審訊時，其距上開警
    詢程序業已逾數月，復已事先預知該日到院係為何事作證，
    並於本院證稱後來有請教監所之人（見本院卷第一百五十頁
    ），顯見證人甲○○就到庭證述內容已有事先預想，而甲○
    ○作證時更有被告在庭當場聽聞其接受交互詰問所陳述證詞
    等外在環境及心理狀況以觀，衡情證人甲○○警詢中所述，
    較無預先準備，且亦無被告在旁，不但其預先構思虛偽證詞
    之可能性較低，且亦無擔憂被告在旁聽聞其陳述對被告不利
    證詞之心理壓力，是其先前警詢陳述時之外在環境，顯然具
    有較可信之特別情況。從而，證人甲○○警詢時之陳述具備
    「特信性」及「必要性」兩項要件，依刑事訴訟法第一百五
    十九條之二，自應具有證據能力無疑。
  (二)按被告以外之人於審判外之陳述，經當事人於審判程序同意
    作為證據，法院審酌該言詞陳述或書面陳述作成時之情況，
    認為適當者，亦得為證據。當事人、代理人或辯護人於法院
    調查證據時，知有第一百五十九條第一項不得為證據之情形
    ，而未於言詞辯論終結前聲明異議，視為有前項之同意，刑
    事訴訟法第一百五十九條之五定有明文。查被告及辯護人對
    於證人甲○○偵查中之證述、廖秋美警詢之供述、甲○○指
    認犯罪嫌疑人紀錄表、搜索扣押筆錄、扣押物品收據、目錄
    表、扣押物品清單、現場照片、代號與真實姓名對照表、尿
    液檢驗報告、毒品鑑定報告、通訊監察譯文、通訊監察書、
    通聯紀錄、手機基本資料查詢等證據方法之證據能力，均未
    聲明異議。本院審酌上開言詞陳述及書面陳述作成時之情況
    ，認無顯不適當之情形，採納上開證據方法，尚無礙於被告
    與辯護人於程序上之彈劾詰問權利，而認上開證據資料合於
    刑事訴訟法第一百五十九條之一、之五等規定，因而均具證
    據能力，合先敘明。
貳、關於販賣第二級毒品安非他命部分：
一、按審理事實之法院於證人之陳述有部分前後不符或相互間有
    所歧異時，究竟何者為可採，仍應本其自由心證予以斟酌，
    非謂一有不符或矛盾，即應認其全部不可信。又證人供述之
    證據前後不符時，究竟何者為可採，事實審法院仍得依證據
    法則，本於自由心證予以斟酌，作合理之比較，定其取捨，
    若其取捨判斷無從認為確實有違日常客觀之經驗法則，自不
    得指為違背法令（最高法院八十一年度臺上字第五三０三號
    判決及八十二年度臺非字第一四一號判決參照）。訊據被告
    乙○○雖坦稱有於九十六年八月十五日、同年八月二十九日
    各交付一小包安非他命與甲○○，並均向甲○○收取五百元
    ，然矢口否認有販賣安非他命與甲○○之犯行，辯稱：上揭
    二次交付之安非他命均係合資購買云云。
二、經查：
  (一)被告於九十六年八月、九月間，有使用內裝0000000000號SI
    M 卡如附表一編號一之行動電話，甲○○於上揭期間，使用
    0000000000號行動電話及00-0000000號電話之情，業據證人
    甲○○於本院證述在卷（見本院卷第一百四十一頁至第一百
    四十二頁），復為被告所不爭執，是被告與甲○○各自使用
    上揭門號電話，即堪認定。又被告於九十六年八月十五日下
    午某時、同年八月二十九日晚間七時許，分別交付安非他命
    一小包與甲○○，而甲○○均交付五百元與被告乙情，此為
    被告供陳在卷，復據證人甲○○於九十六年十二月二十日警
    詢、偵訊及本院審理時證述明確（見96偵字第8672號卷第五
    十八頁、第六十一頁至第六十二頁、本院卷第一百四十四頁
    至第一百四十五頁、第一百五十八頁），是被告有於九十六
    年八月十五日、同年八月二十九日，分別交付一小包安非他
    命與甲○○，並各收取五百元乙節，至堪認定。
  (二)再證人甲○○於九十六年十二月二十日警詢證稱：我向乙○
    ○買二次毒品，其中一次在九十六年八月二十九日晚上約七
    時許在某住處，當天乙○○有與我談論竊車事情所以我印
    象很深刻，我是以新臺幣五百元價格，向他購買一小包安非
    他命吸食，另一次是在同年月十五日下午四時左右，在乙○
    ○中埔鄉瑞豐村住處，以五百元購買一小包安非他命等語（
    見同上偵卷第五十八頁）；復於偵查中證稱：九十六年八月
    二十九日晚上七時許我打電話給乙○○，他沒有接，所以我
    直接到他中埔鄉住處向他購買五百元安非他命一小包，於八
    月十五日下午我打電話給他後，我就到他家跟他購買五百元
    一小包安非他命，錢都有給他等語（同上偵卷第六十一頁至
    第六十二頁），參以證人甲○○於本院證稱：警察沒有影響
    我的陳述，也沒有打我或教我要如何講，檢察官也沒有教我
    要如何說、或咬出什麼人，偵查中檢察官訊問時確實是以有
    沒有「購買」來問我，我知道購買的意思就是跟人家買的意
    思等語（見本院卷第一百四十三頁、第一百五十頁），是證
    人甲○○上揭九十六年十二月二十日警詢、偵訊之證詞互核
    一致，且清楚知悉何謂「購買」之意，則證人甲○○於警詢
    、偵訊對於詢問其毒品來源，均本於自由意思明確證述是向
    被告乙○○各以五百元之價格購買，應屬可信。至證人甲○
    ○於九十六年十月十七日、同年十一月七日於警詢證稱向被
    告購買安非他命之時間、金額，雖與前述不同，然就所取得
    之毒品係向被告「購買」乙情，並無二致，佐以被告亦坦認
    於九十六年八月十五日、同年月二十九日均有各交付一包安
    非他命、取得五百元等情，是自難以此認證人甲○○九十六
    年十二月二十日警詢、偵訊之證詞不具憑信性。此外，證人
    甲○○前因於九十六年七月間、同年十月間施用第二級毒品
    案件，經本院判處有期徒刑確定，有本院九十六年度嘉簡字
    第一六０四號、九十六年度訴字第一０一四號判決附卷可參
    （見本院卷第一百十一頁至第一百十七頁），雖甲○○上揭
    施用第二級毒品之時間，非其證稱向被告購買安非他命之日
    ，然上揭判決亦堪以佐證甲○○確實有施用第二級毒品安非
    他命之行為，是證人甲○○於九十六年十二月二十日警詢、
    偵卷均證稱九十六年八月十五日、同年月八月二十九日向被
    告購買五百元安非他命乙情，即屬可採。
  (三)又被告使用之0000000000號行動電話，於九十六年八月十五
    日十五時五十七分零四秒，有與證人甲○○使用之00000000
    00號行動電話通話等情，有上開0000000000號行動電話通聯
    紀錄可按，而上揭通話內容，經臺灣嘉義地方法院檢察署檢
    察官對被告使用之上開行動電話門號實施通信監察監聽結果
    ，發話人甲○○（以下以「籃」代之），受話人乙○○（以
    下以「」代之），其對話為：「籃：在哪裡？：你是誰
    ？籃：我「阿好」‧‧半個？：要剛好有！‧‧好啦！籃
    ：你在哪裡？：在家啦」等情，有卷附通訊監察譯文表可
    稽（見同上偵卷第三十頁），而證人甲○○於本院亦證稱：
    半個是指要五百元的安非他命等語（見本院卷第一百四十五
    頁），而上揭通聯譯文均係於被告及證人甲○○不知情狀況
    下，依法監聽並做文字轉譯，因對話之人較無防備之心，其
    真實性應屬無疑。是證人甲○○於九十六年八月十五日與被
    告聯絡時，係直接表明買受之價格為「半個」即五百元，被
    告直接應允，實符合一般毒品購買者與毒品販售者之對話內
    容，亦堪以佐證證人甲○○警詢、偵訊證稱於九十六年八月
    十五日向被告「購買」安非他命五百元乙情，實與事實相合
    。再者，被告乙○○於九十六年十一月二十一日警員詢問時
    ，表明希望直接向檢察官陳述認罪協商，嗣於同日檢察官偵
    訊時，亦自白確實有於九十六年八月二十九日販賣五百元安
    非他命與甲○○，並表示希望能認罪協商等語（見偵卷第五
    十五頁），有上揭警詢、偵卷筆錄在卷可參，而被告於檢察
    官偵訊時，表情正常，沒有不舒服之樣子，且口齒清晰，能
    適切針對問題回答，就販賣之毒品種類、價格、時間均係被
    告乙○○自行供述，有本院勘驗筆錄可佐（見本院卷第八十
    八頁至第九十頁），是被告就九十六年八月二十九日該次交
    付安非他命與甲○○，亦於偵查中自白為其所「販賣」，且
    冀能與檢察官認罪協商，顯見其清楚知悉上揭陳述所表彰之
    意涵，故被告上揭偵查中自白，亦足以補強證人甲○○證述
    九十六年八月二十九日向被告購買五百元安非他命之事實。
  (四)又證人甲○○於本院證稱：被告有時住瑞豐村有時住民生社
    區，八月十五日那次是去瑞豐村那裡找乙○○，八月二十九
    日那次是去民生社區找他等語（見本院卷第一百五十六頁、
    第一百六十頁）；被告於本院供稱有時住中埔，偶爾住民生
    社區，曾經在民生社區那裡拿安非他命給甲○○五百元跟等
    語（見本院卷第一百六十八頁至第一百六十九頁）。而依卷
    附實施監聽之被告0000000000號行動電話基地台位置，佐以
    甲○○使用之0000000000號行動電話通聯紀錄所載之基地台
    位置（見同上偵卷第二十四頁至第五十四頁、本院卷第四十
    一頁至第四十六頁），於九十六年八月十五日下午四時即甲
    ○○撥打電話與被告聯絡購買安非他命後，被告當日使用之
    0000000000號行動電話基地台位置均在「嘉義縣中埔鄉○○
    ○段三三之十八地號」，即被告嘉義縣中埔鄉瑞豐村瑞豐六
    號住所附近，而甲○○使用之0000000000號行動電話基地台
    位置，雖均無在嘉義縣中埔鄉之基地台位置之記錄，然其中
    下午五時十四分三十三秒甲○○使用之行動電話，顯示基地
    台位置為「嘉義縣水上鄉○○路四五七號五樓頂」，至同日
    下午六時二十八分零三秒之基地台位置為「嘉義縣水上鄉三
    界埔四四四地號」，於此一小時餘之時間，實已足夠證人甲
    ○○駕車自嘉義縣水上鄉○○路前往被告嘉義縣中埔鄉住處
    ，再返回甲○○嘉義縣水上鄉三界埔住處，足見證人甲○○
    證稱九十六年八月十五日係在被告嘉義縣中埔鄉住處進行交
    易，應堪採信。另卷附九十六年八月二十九日下午五時十七
    分十八秒被告與甲○○通話之監聽譯文，被告當時告知甲○
    ○其人在「社區」，而同日晚間六時二十四分四十二秒，甲
    ○○使用之電話基地台位置為「嘉義市○區○○○路一巷八
    四號六樓三」，同日晚間七時四十七分五十五秒基地台位置
    在「嘉義市○區○○路七四頂樓」，即均在嘉義市民生社區
    附近，顯見九十六年八月二十九日晚間被告與甲○○交易地
    點，應為嘉義市民生社區被告居所。至證人甲○○雖於九十
    六年十二月二十日警詢、偵訊時均證稱上揭二次購買安非他
    命地點均是在乙○○住處等語（同上偵卷第五十八頁、第六
    十一頁至第六十二頁），被告偵查中自白時，就九十六年八
    月二十九日販賣安非他命地點亦供稱在其中埔鄉住處等語（
    見同上偵卷第五十五頁）；即就九十六年八月二十九日之毒
    品交易地點，與上揭通話內容、基地台位置不相符合，然甲
    ○○警詢、偵訊證述內容，及被告自白之交易情形，就買賣
    之毒品種類、價格、價金已交付等基本事實，均完全相符，
    而人之記憶能力本即有限，上揭交易地點之錯誤，尚不足以
    動搖本院基於前開積極證據所認定之事實，而難為有利被告
    認定之佐憑。
  (五)至證人甲○○於本院審理時雖翻異前供，具結後證稱係與被
    告一起合資購買毒品云云。然查：由上開九十六年八月十五
    日通訊監察譯文顯示，證人甲○○撥打電話與被告聯絡時，
    係稱「半個」，被告直接應允之，有前述通聯譯文在卷可憑
    ，該用語應係要購買五百元安非他命之意思，被告同意出賣
    並告知所在地點甚明，再由上開通話內容簡短，從未談及如
    何合資購買，各出資若干，如何分配毒品之重要事項，強稱
    「合資購買」，核與事理有違。再者，證人甲○○雖證稱與
    被告合資購買是長久習慣，所以無庸特意說明，然若果係「
    長久習慣」，證人甲○○何以就上揭二次自被告處取得之毒
    品係與被告「合資購買」此重要習慣，於警詢及偵查中竟隻
    字未提，迄審理時始翻異前詞，其真實性殊能無疑？況證人
    甲○○雖證稱因警詢、偵訊時未說明完整，始證稱係向被告
    購買云云，然證人甲○○前於偵查中特意向檢察官表示希望
    能夠不與乙○○對質，有卷附九十六年十二月二十日偵訊筆
    錄可參，復於本院證稱怕與被告起衝突因而不希望與被告對
    質等語（見同上偵卷第六十二頁、本院卷第一百五十七頁）
    ，其亦證稱知悉「購買」是指何意，已如前述，是證人甲○
    ○顯知悉其證述「購買」之意思，並明瞭該內容對被告極為
    不利，實非不解是否向被告購買而誤為證述；佐以被告於九
    十六年十一月二十一日偵查中自白，亦明確供稱係「賣安非
    他命」與甲○○，於檢察官詢問有無意見補充時，僅表示希
    望能認罪協商，有前述本院勘驗筆錄可參。而被告於上揭偵
    查中自白前，於警詢、偵訊均辯稱未曾販賣安非他命與甲○
    ○，甚且於警詢供稱：毒品來源是向綽號阿源之人所買，每
    次都是去嘉義市○○路「統一電子遊戲場」內找他見面購買
    ，均是以六千元分別向阿源買海洛因及安非他命之語（見警
    卷第九頁至第十頁），非但未曾於警詢、偵訊時抗辯與甲○
    ○合資購買，其陳稱每次以六千元價格購買，亦與在本院所
    辯「各出五百元」價格合資購買之金額差異甚大。綜上情狀
    觀之，證人甲○○審判中翻異前詞證述，顯係迴護被告乙○
    ○之詞，應以其在警詢及偵查筆錄內容較為真實可採；而被
    告乙○○於本院改稱與甲○○合資購買，實係卸責之詞，亦
    不足採。
  (六)綜上，本院審酌證人甲○○於警詢、偵查之證述，及在本院
    審理時證稱有交付被告金錢及取得毒品之情事，暨上開通聯
    紀錄、通訊監察譯文及被告偵查中部分自白等情，相互勾稽
    以觀，足認被告有於犯罪事實二所載之時地，先後二次販賣
    第二級毒品安非他命與證人甲○○，價格均為五百元之事實
    ，應可認定。
三、被告有營利之意圖：
    按販賣第二級毒品安非他命係違法行為，非可公然為之，且
    有其獨特之販售路線及管道，復無公定價格，容易增減分裝
    之份量，而每次買賣之價量，可能隨時依雙方關係深淺、資
    力、需求量及對行情之認知、來源是否充裕、查緝是否嚴緊
    、購買者被查獲時供述購買對象之可能風險之評估等，而異
    其標準，非可一概而論，從而販賣之金額，一般除被告坦承
    犯行或價量俱臻明確外，委難察得實情，惟販賣之人從價差
    或量差中牟利之方式雖異，然其販賣行為在意圖營利則同一
    。復按一般民眾普遍認知毒品之非法交易政府一向查禁森嚴
    ，且予以重罰，衡諸常情，倘非有利可圖，絕無平白甘冒被
    嚴查重罰高度風險之理，從而，舉凡其有償交易，除有足以
    反證其確係另基於某種非圖利本意之關係外，自難因無法查
    悉其販入價格，作為是否高價賣出之比較，即可謂其無營利
    之意思而阻卻販賣犯行之追訴。本案被告雖未承認販賣安非
    他命，更未供述其販賣毒品利得，致無法查得被告販賣之實
    際利得，惟被告與購買人甲○○非屬至親，當無可能甘冒重
    典而按購入價格轉售而不求利得之理；佐以被告自陳前從事
    種植檳榔之工作，一年可收成一、二十萬元（未扣除成本）
    ，經濟非屬寬裕，且須支應施用毒品花費，與甲○○僅屬施
    用毒品夥伴，關係並非密切熟稔亦非至親，實無按購入價格
    轉售而不賺取利潤之理，是綜上各情，堪認被告確有販賣營
    利之意圖，至為灼明。
四、綜上參互印證，被告辯稱無販賣第二級毒品安非他命犯行，
    純屬卸責之詞，不足採信。本件被告販賣第二級毒品安非他
    命二次予甲○○之事證明確，犯行堪以認定。
、關於施用毒品部分：
    訊據被告乙○○對於上開施用第二級、第一級毒品之犯罪事
    實均坦承不諱，佐以被告於九十六年十一月一日下午四時三
    十分許，經警得其同意採尿送驗，其結果呈嗎啡陽性（按施
    用海洛因後，經人體之水解代謝作用，會呈嗎啡陽性反應）
    及甲基安非他命陽性反應乙情，有正修科技大學超微量研究
    科技中心檢驗報告（檢體編號為：3K961101號）、嘉義市警
    察局偵辦涉嫌毒品案代號與真實姓名對照表、搜索票、搜索
    扣押筆錄、扣押物品目錄表、扣押物品收據各一份、現場照
    片二十幀在卷可佐（見96毒偵字第1654號卷第十頁、嘉市警
    刑大偵二字第0960009882號卷第三十四頁至第五十一頁、第
    五十九頁），並有附表一編號二至編號十之扣案物品可資佐
    證，且扣案疑似甲基安非他命之晶體六小包，經送鑑定結果
    確含有甲基安非他命成份，其中甲基安非他命驗餘合計淨重
    三點０二五公克（各包重量詳如附表一編號二所載）等情，
    有財團法人私立高雄醫學大學附設中和紀念醫院九十七年二
    月二十五日高醫附科字第0970000598號函及函附檢驗報告六
    份在卷足憑（見本院卷第七十八頁至第八十四頁）。是上開
    補強證據，已足資擔保被告前述自白之真實性，核與事實相
    合，可信為真實。又毒品危害防制條例第二十條就施用毒品
    者，祇於「初犯」及「五年後再犯」二種情形，有其追訴條
    件之限制，即須於初犯經觀察、勒戒或強制戒治釋放後，五
    年內均無施用毒品之行為，始能認其前所實施之觀察、勒戒
    或強制戒治已足遮斷毒癮，而得於五年後再犯時，再予適用
    初犯之規定，重行觀察、勒戒等程序。倘五年內已經再犯，
    被依法追訴處罰，縱其第三次（或第三次以上）施用毒品之
    時間在初犯釋放五年以後，即與「五年後再犯」之情形有別
    ，且因已於「五年內再犯」，顯見其再犯率甚高，原實施觀
    察、勒戒或強制戒治，已無法收其實效，而無五年戒斷期之
    存在，自無再經觀察、勒戒及強制戒治之必要，應得逕行追
    訴處罰。查被告前因施用毒品案件，經本院以八十九年度毒
    聲字第一九０八號裁定強制戒治，於九十年十二月八日執行
    完畢，於九十四年間因施用第一級、第二級毒品案件，再經
    本院以九十四年度訴字第二七一號判決判處有期徒刑九月、
    六月確定等情，有臺灣嘉義地方法院檢察署刑案資料查註紀
    錄表、臺灣高等法院被告前案紀錄表等在卷可參，其於強制
    戒治後五年內再次犯施用毒品案，且經法院判處罪刑確定，
    被告又再度因施用毒品而被查獲，雖本次係其前受強制戒治
    五年後再犯，仍應依毒品危害防制條例第二十三條第二項之
    規定，予以論科。是本件事證明確，被告施用第二級毒品甲
    基安非他命、第一級毒品海洛因犯行，洵堪認定，應依法論
    科。
肆、論罪科刑部分：
一、按海洛因、安非他命各係毒品危害防制條例第二條第二項第
    一款、第二款所稱之第一級、第二級毒品，不得持有、施用
    及販賣。故核被告上開事實二部分所為，均係犯毒品危害防
    制條例第四條第二項之販賣第二級毒品罪。又被告上開事實
    三部分所為，分別係犯毒品危害防制條例第十條第一項、第
    二項之施用第一級毒品罪及施用第二級毒品罪；其販賣及施
    用第二級毒品前持有第二級毒品，及施用第一級毒品前持有
    第一級毒品之低度行為，應分別為販賣及施用第二級毒品、
    施用第一級毒品之高度行為所吸收，均不另論罪。而被告所
    犯上開販賣第二級毒品罪二次、施用第一級毒品罪、施用第
    二級毒品罪各一次之各罪間，罪名互異、犯意各別，均應分
    論併罰。又被告前因施用第一級、第二級毒品案件，經本院
    以九十四年度訴字第二七一號判決判處有期徒刑九月、六月
    確定，復因詐欺、竊盜案件，分別經本院以九十四年度嘉簡
    字第一二八六號判決、九十四年度易字第三四五號判決判處
    有期徒刑四月、九月確定，上揭四罪經本院裁定應執行有期
    徒刑二年確定，於九十六年七月二十一日執行完畢等情，有
    其臺灣高等法院被告前案紀錄表乙份附卷可按，其係受有期
    徒刑之執行完畢後，五年以內「故意」再犯上開有期徒刑以
    上之罪，應依刑法第四十七條第一項規定，均論以累犯，除
    法定刑無期徒刑部分不得加重外，並分別加重其刑（法定刑
    有期徒刑、罰金部分）。
二、爰審酌被告國中肄業之智識程度、前有違反毒品危害防制條
    例前科之素行，其販賣毒品之種類、數量，販賣所得合計為
    一千元，所得利益雖非多，然前案甫於九十六年七月二十一
    日執行完畢，更於出監後旋販賣毒品予他人施用，助長毒害
    擴散，嚴重戕害國民身心健康，對社會所生危害程度非輕，
    就販賣毒品部分矢口否認犯行，態度不佳；及承認施用毒品
    犯行，施用毒品本質上係戕害自身健康之行為，尚未嚴重破
    壞社會秩序或侵害他人權益等一切情狀，各量處如主文所示
    之刑，並定其應執行之刑，以資懲儆。
三、沒收部分：
  (一)按犯毒品危害防制條例第四條至第九條、第十二條、第十三
    條或第十四條第一項、第二項之罪者，其供犯罪所用或因犯
    罪所得之財物，均沒收之，如全部或一部不能沒收時，追徵
    其價額或以其財產抵償之，同條例第十九條第一項規定甚明
    。該項沒收屬義務沒收規定，除證明已滅失之外，均應宣告
    沒收，如全部或一部不能沒收時，追徵其價額或以其財產抵
    償之，方為適法（最高法院九十七年度台上字第四０九號判
    決參照），查：
  1.被告就九十六年八月十五日販賣安非他命之犯行，係使用如
    附表一編號一之黑色手機（本院九十六年度保管檢字第一一
    一五號扣押物品清單編號十），作為販賣毒品之聯絡工具，
    且依被告供稱上揭手機係他人贈送，自屬被告所有，應依毒
    品危害防制條例第十九條第一項規定宣告沒收（該手機既經
    扣押，即無全部或一部不能沒收之問題，自無併諭知不能沒
    收時追徵價額或以其財產抵償之必要）。至該手機使用之00
    00000000號SIM 卡，被告於警詢及本院均供稱已滅失，自無
    庸宣告沒收。另被告於九十六年八月二十九日販賣安非他命
    犯行，依前述甲○○係直接至被告居所向被告購買，故上揭
    手機即非該次販賣毒品所用之物，就該次販賣安非他命犯行
    ，自無庸諭知沒收上揭手機，併予敘明。
  2.被告本件二次販賣第二級毒品所得，均為五百元，為因犯罪
    所得之財物，均應依毒品危害防制條例第十九條第一項規定
    宣告沒收之，如全部或一部不能沒收時，均以其財產抵償之
    （應沒收物為金錢，即無追徵價額之問題），並於販賣第二
    級毒品各罪刑之後宣告之。
  (二)扣案附表一編號二之第二級毒品甲基安非他命六小包（驗後
    淨重三點０二五公克），均係查獲之毒品，為被告施用第二
    級毒品所用，應依毒品危害危制條例第十八條第一項前段規
    定宣告沒收銷燬之，又包裝前開第二級毒品甲基安非他命所
    使用空包裝袋六個，均係用於包裹毒品，防止毒品漏逸、潮
    濕，以便於攜帶存放，且供被告施用第二級毒品所用，並非
    毒品危害防制條例第二條所稱第二級毒品甲基安非他命，雖
    因係包裝上開毒品而與之密切接觸，然既經鑑定機關就之與
    毒品分別鑑析其重量，已可證明上開外包裝袋（附表一編號
    三）與毒品並無不可析離關係，不能視為毒品一部分，惟為
    被告所有之物，業據被告供承在卷，應依刑法第三十八條第
    一項第二款，宣告沒收。另扣案附表一編號四至編號八之物
    ，為被告所有，供施用或預備施用第二級毒品所用之物，扣
    案附表一編號六至編號十所示之物，為被告所有供施用或預
    備施用第一級毒品所用之物（其中附表一編號六至編號八物
    品，依被告供述係其施用、預備施用上揭二種毒品），均據
    被告於本院供述在卷，應依刑法第三十八條第一項第二款，
    宣告沒收。上揭物品並依主從相隨之法理，分別於施用第二
    級毒品、第一級毒品主文項下諭知沒收。
  (三)至扣案如附表二所示物品，並無積極證據足資證明，係供本
    件犯罪所用之物，或係供犯罪預備所用之物，爰不為沒收之
    諭知，附此敘明。
據上論斷，依刑事訴訟法第二百九十九條第一項前段，毒品危害
防制條例第四條第二項、第十條第一項、第二項、第十八條第一
項前段、第十九條第一項，刑法第十一條、第四十七條第一項、
第五十一條第五款、第三十八條第一項第二款，判決如主文。
本案經檢察官蔡彥守到庭執行職務。
中    華    民    國    97    年    4     月    16    日
                  刑事第一庭  審判長法  官  許進國
                                    法  官  蔡廷宜
                                    法  官  黃琴媛
上列正本證明與原本無異。
如不服本判決，應於判決送達後十日內向本院提出上訴狀，上訴
書狀依法應敘述具體理由，如未敘述具體理由者，應於上訴期間
屆滿後二十日內補提理由書於本院（均應附繕本）。
中    華    民    國    97    年    4     月    16    日
                                    書記官  李彩娥
附錄論罪科刑法條：
毒品危害防制條例第四條第二項：
製造、運輸、販賣第二級毒品者，處無期徒刑或7年以上有期徒
刑，得併科新臺幣7百萬元以下罰金。
毒品危害防制條例第十條：
施用第一級毒品者，處 6 月以上 5 年以下有期徒刑。
施用第二級毒品者，處 3 年以下有期徒刑。
附表一：
 ┌──┬────┬────────────┬─────────┬──────────┐
 │編號│品    名│數量或重量              │用途暨性質        │適用法條            │
 ├──┼────┼────────────┼─────────┼──────────┤
 │一  │黑色手機│一支                    │九十六年八月十五日│依毒品危害防制條例第│
 │    │（不含  │                        │販賣甲基安非他命所│十九條第一項沒收之  │
 │    │SIM卡， │                        │用                │                    │
 │    │本院九十│                        │                  │                    │
 │    │六年度保│                        │                  │                    │
 │    │管檢字第│                        │                  │                    │
 │    │一一一五│                        │                  │                    │
 │    │號扣案物│                        │                  │                    │
 │    │編號十）│                        │                  │                    │
 ├──┼────┼────────────┼─────────┼──────────┤
 │二  │甲基安非│合計六包，重量分別為：│第二級毒品甲基安非│依毒品危害防制條例第│
 │    │他命六小│驗前淨重０點０八六公克，│他命              │十八條第一項前段沒收│
 │    │包      │驗後淨重０點０八四公克；│                  │銷燬之              │
 │    │        │驗前淨重一點七九八公克│                  │                    │
 │    │        │，驗後淨重一點七九六公克│                  │                    │
 │    │        │；驗前淨重０點四五八公│                  │                    │
 │    │        │克，驗後淨重０點四五六公│                  │                    │
 │    │        │克；驗前淨重０點三一八│                  │                    │
 │    │        │公克，驗後淨重０點三一六│                  │                    │
 │    │        │公克；驗前淨重０點三０│                  │                    │
 │    │        │一公克，驗後淨重０點二九│                  │                    │
 │    │        │九公克；驗前淨重０點０│                  │                    │
 │    │        │七六公克，驗後淨重０點０│                  │                    │
 │    │        │七四公克                │                  │                    │
 ├──┼────┼────────────┼─────────┼──────────┤
 │三  │上揭甲基│六個                    │被告所有，用於包裹│依刑法第三十八條第一│
 │    │安非他命│                        │毒品，防其裸露、逸│項第二款沒收。      │
 │    │外包裝袋│                        │出、潮濕，便於持有│                    │
 │    │        │                        │，藉以施用第二級毒│                    │
 │    │        │                        │品。              │                    │
 │    │        │                        │                  │                    │
 ├──┼────┼────────────┼─────────┼──────────┤
 │四  │自製吸食│二組                    │被告所有，供施用及│依刑法第三十八條第一│
 │    │器      │                        │預備供施用甲基安非│項第二款沒收。      │
 │    │        │                        │他命之物          │                    │
 ├──┼────┼────────────┼─────────┼──────────┤
 │五  │玻璃球吸│二支（本院扣押物品清單誤│被告所有，供施用及│依刑法第三十八條第一│
 │    │管      │載為一支）              │預備供施用甲基安非│項第二款沒收。      │
 │    │        │                        │他命之物          │                    │
 │    │        │                        │                  │                    │
 │    │        │                        │                  │                    │
 │    │        │                        │                  │                    │
 ├──┼────┼────────────┼─────────┼──────────┤
 │六  │夾鏈袋  │四包                    │被告所有，供施用及│依刑法第三十八條第一│
 │    │        │                        │預備供施用甲基安非│項第二款沒收。      │
 │    │        │                        │他命、海洛因之物  │                    │
 ├──┼────┼────────────┼─────────┼──────────┤
 │七  │電子磅秤│一台                    │被告所有，供施用及│依刑法第三十八條第一│
 │    │        │                        │預備供施用甲基安非│項第二款沒收。      │
 │    │        │                        │他命、海洛因之物  │                    │
 ├──┼────┼────────────┼─────────┼──────────┤
 │八  │斜削吸管│三支                    │被告所有，供施用及│依刑法第三十八條第一│
 │    │        │                        │預備供施用甲基安非│項第二款沒收。      │
 │    │        │                        │他命、海洛因之物  │                    │
 │    │        │                        │                  │                    │
 │    │        │                        │                  │                    │
 ├──┼────┼────────────┼─────────┼──────────┤
 │九  │注射針筒│二支                    │被告所有，供施用及│依刑法第三十八條第一│
 │    │        │                        │預備供施用海洛因之│項第二款沒收。      │
 │    │        │                        │物                │                    │
 │    │        │                        │                  │                    │
 │    │        │                        │                  │                    │
 │    │        │                        │                  │                    │
 ├──┼────┼────────────┼─────────┼──────────┤
 │十  │葡萄糖粉│一包                    │被告所有，供施用及│依刑法第三十八條第一│
 │    │        │                        │預備供施用海洛因之│項第二款沒收。      │
 │    │        │                        │物                │                    │
 └──┴────┴────────────┴─────────┴──────────┘
附表二：
┌──┬──────────┬────────┬────────┐
│編號│名稱                │數量            │  備       註   │
├──┼──────────┼────────┼────────┤
│一  │含0000000000號SIM卡 │一支            │本院九十六年度保│
│    │之白色行動電話      │                │管檢字第一一一五│
│    │                    │                │號編號八        │
├──┼──────────┼────────┼────────┤
│二  │含0000000000號SIM卡 │一支            │同上編號九      │
│    │之黑色行動電話      │                │                │
├──┼──────────┼────────┼────────┤
│三  │黑色行動電話（含號碼│一支            │同上編號十一    │
│    │不詳之SIM卡，已無法 │                │                │
│    │通話）              │                │                │
├──┼──────────┼────────┼────────┤
│四  │紅白色行動電話（不含│一支            │同上編號十二    │
│    │SIM卡，序號為       │                │                │
│    │00000000000000號）  │                │                │
├──┼──────────┼────────┼────────┤
│五  │黑金色行動電話（空機│一支            │同上編號十三    │
│    │）                  │                │                │
├──┼──────────┼────────┼────────┤
│六  │0000000000號SIM卡   │一片            │                │
├──┼──────────┼────────┼────────┤
│七  │新臺幣              │一千六百元      │                │
├──┼──────────┼────────┼────────┤
│八  │筆記本              │二本            │                │
│    │                    │                │                │
└──┴──────────┴────────┴────────┘


司法院資訊處製作；財團法人民間司法改革基金會備份。
